臺灣彰化地方法院刑事判決　　　　　　　 96年度訴字第311號
公　訴　人　臺灣彰化地方法院檢察署檢察官
被　　　告　甲○○
上列被告因毒品危害防制條例案件，經檢察官提起公訴（96年度
毒偵字第773號），被告於準備程序為有罪之陳述，經本院合議
庭裁定本件由受命法官獨任進行簡式審判程序，判決如下：
    主  文
甲○○施用第一級毒品，累犯，處有期徒刑捌月；扣案之第一級
毒品海洛因（驗餘淨重零點壹壹公克）沒收銷燬之；扣案之供前
開第一級毒品海洛因包裝用之外包裝袋壹只、及注射針筒壹支均
沒收之。
    犯罪事實
一、甲○○前因施用毒品案件，經本院以94年度訴字第986號判
    決判處有期徒刑8月確定，於民國95年5月27日縮刑期滿執行
    完畢。另因施用毒品案件，經本院以92年度毒聲字第2163
    號裁定送觀察、勒戒後，認無繼續施用毒品之傾向，於92年
    11月17日執行完畢釋放，並經臺灣彰化地方法院檢察署檢察
    官以92年度毒偵字第2720號為不起訴處分確定。詎於前開觀
    察、勒戒執行完畢釋放後之5年內，甲○○另基於施用第一
    級毒品海洛因之犯意，於95年11月30日上午10時許，在彰化
    縣員林鎮○○路之寶島鐘錶公司廁所內，以將少許第一級毒
    品海洛因置於注射針筒內，並羼水稀釋後注射手臂血管之方
    式，施用第一級毒品海洛因1次。嗣為警於同日下午3時許，
    在彰化縣員林鎮○○路與民生路口查獲，並扣得第一級毒品
    海洛因1包（驗餘淨重0.11公克、空包裝重0.28公克），及
    其所有供施用海洛因使用之注射針筒1支；經其同意採集尿
    液送驗後，結果嗎啡呈陽性之反應，始悉上情。
二、案經彰化縣警察局田中分局報告臺灣彰化地方法院檢察署檢
    察官偵查起訴。
    理  由
一、上揭施用第一級毒品海洛因一次之犯罪事實，業據被告甲○
    ○於本院審理時坦承不諱，而被告於95年11月30日下午3時
    十五分，為警所採集之尿液經送檢驗，其結果確呈現嗎啡陽
    性反應，有彰化縣警察局田中分局委託檢驗尿液代號與真實
    姓名對照認證單一紙及詮昕科技股份有限公司濫用藥物尿液
    檢驗報告一紙附卷可稽。又扣案之不明藥物白色粉末一包經
    送請法務部調查局鑑定之結果，確含有毒品海洛因成分（驗
    餘淨重0.11公克、空包裝重0.28公克），此亦有法務部調查
    局95年12月23日調科壹字第09523050300號鑑定書1紙在卷可
    憑。再參酌以海洛因係嗎啡經化學合成之半人工合成品，藥
    （毒）性倍於嗎啡。其經施打進入人體，藉人體解毒系統之
    代謝作用而分解成藥（毒）性較低之嗎啡，故於施打海洛因
    之煙毒犯尿液中，可檢出嗎啡煙毒反應，而一般吸食或施打
    煙毒品（或麻醉藥品），經人體代謝作用於八小時之內，即
    有百分之八十之量於尿中排出，二十四小時之後，續有約剩
    餘量之百分之九十再排出，七十二小時之後仍有微量排出，
    吸食或施打者個人體質不同，其排出時間亦會有所差異，尤
    其成癮者（抗藥性強）其於吸食後一百二十小時內所採之尿
    液，配合較具公信力之儀器（如氣相層析質譜儀），仍「可
    能」被檢測出，此有憲兵司令部八十年五月七日（八十）鑑
    驗字第一七四六號函影本一份附卷可參。從而，被告於本院
    審理時自白其於95年11月30日上午10時許，施用第一級毒品
    海洛因1次之犯行，核與事實相符，足堪採信。又被告前曾
    因施用毒品案件，經本院以92年度毒聲字第2163號裁定送觀
    察、勒戒後，認無繼續施用毒品之傾向，於92年11月17日執
    行完畢釋放，並經臺灣彰化地方法院檢察署以92年度毒偵字
    第2720號為不起訴處分確定，故被告於強制戒治執行完畢釋
    放後五年內，再為施用第一級毒品之犯行，本件事證明確，
    被告施用第一級毒品海洛因之犯行洵堪認定。
二、按海洛因係毒品危害防制條例所定之第一級毒品，不得非法
　　施用。是被告甲○○施用第一級毒品海洛因之行為，核係犯
　  毒品危害防制條例第十條第一項之施用第一級毒品罪。查被
    告為供施用第一級毒品而持有該級毒品之低度行為，應為施
    用之高度行為所吸收，不另論罪。又查被告前曾因施用毒品
    案件，經本院以94年度訴字第986號判決判處有期徒刑8月確
    定，於95年5月27日縮刑期滿執行完畢，此有臺灣高等法院
    被告前案紀錄表、在監在押全國紀錄表及臺灣彰化地方法院
    檢察署刑案資料查註紀錄表各一份在卷可稽，其於受有期徒
    刑執行完畢後，五年以內故意再犯本件有期徒刑以上之罪，
    為累犯，應依刑法第四十七條第一項之規定加重其刑。爰審
    酌被告曾已有毒品前科，而仍未知警惕又再犯本案之罪，足
    見其雖經觀察、勒戒及強制戒治等治療程序，仍未徹底袪除
    施用毒品遠離毒害，顯未能善體國家設置觀察、勒戒機構，
    協助毒品施用者戒除毒害之良法美意，惟念及施用毒品本質
    上係戕害自身健康之行為，尚未嚴重破壞社會秩序或侵害他
    人權益，及其施用第一級毒品海洛因之次數僅1次，犯罪之
    目的、所生危害及犯罪後坦承犯行、態度尚屬良好等一切情
    狀，量處如主文所示之刑，以示懲儆。
三、至扣案之第一級毒品海洛因（驗餘淨重0.11公克）係屬第一
    級毒品，應依毒品危害防制條例第十八條第一項前段之規定
    沒收銷燬之。又扣案之供前開第一級毒品海洛因包裝用之外
    包裝袋一只，依前揭法務部調查局之鑑定報告記載（空包裝
    重0.28公克），足認前開供第一級毒品海洛因包裝用之外包
    裝袋一只，係可與包裝內之毒品分離（依物理之性質本即可
    完全析離），而外包裝袋主要作用在於包裹毒品，防其裸露
    、潮濕，便於被告攜帶施用毒品，且屬被告所有，業據被告
    供承在卷，爰依刑法第三十八條第一項第二款之規定宣告沒
    收（最高法院九十三年度臺上字第二七四三號判決意旨參見
    ）；及扣案之注射針筒1支，被告已供承係其所有、供施用
    海洛因使用之物，自應依刑法第三十八條第一項第二款之規
    定宣告沒收。
四、另臺灣彰化地方法院檢察署檢察官於96年3月20日以彰檢榮
    孝96毒偵字813字第10818號函移送：被告甲○○復基於施用
    第一級毒品海洛因之犯意，自96年2月7日下午6時起至同年3
    月1日下午4時許止，在其位於彰化縣員林鎮○○街23-3號住
    處，接連施用第一級毒品海洛因多次，而認被告此部分所為
    亦涉犯毒品危害防制條例第十條第一項之施用第一級毒品罪
    ，且與本件被告上開所涉犯之施用第一級毒品罪間，具有集
    合犯之實質上一罪關係，故請求移送併案審理（案號：臺灣
    彰化地方法院檢察署96年度毒偵字第813、1165號）。然按
    ，提起公訴應由檢察官向管轄法院提出起訴書為之。刑事訴
    訟法第二百六十四條第一項定有明文。是以檢察官於提起公
    訴後，另以函片將被告之犯罪事實移送法院聲請併案審理，
    除該移送之犯罪事實與已經起訴部分間有實質上一罪或裁判
    上一罪關係，為起訴效力所及，受訴法院應予合一審判外，
    並不具起訴之效力，法院自毋庸予以審判。又按刑法第五十
    六條連續犯之規定，業於94年1月7日修正公布刪除，並自95
    年7月1日起生效施行，而依新法對於上開反覆實施犯罪模式
    之對應處置，除合於「接續犯」或「包括一罪」之情形外，
    則僅能依數罪併罰之規定個別處斷。又依最高法院八十六年
    臺上字第三二九五號判例意旨，數行為於同時同地或密切接
    近之時地實施，侵害同一之法益，各行為之獨立性極為薄弱
    ，依一般社會健全觀念，在時間差距上，難以強行分開，在
    刑法評價上，以視為數個舉動之接續施行，合為包括之一行
    為予以評價，較為合理，方屬接續犯之範疇，足見「接續犯
    」之成立，係以時、空密接性為前提要件，即透過對於同一
    法益之同種類侵害行為繼續不間斷之實行，業已稀釋個別行
    為之獨立性，致使刑法評價時將之視為單一、整體之犯罪行
    為，以符合社會一般人對於行為概念之認知，並與行為人之
    犯罪目的相互結合；至於學理上「包括一罪」概念中，與施
    用毒品之犯罪型態較有關聯者，應屬「集合犯」之態樣，此
    即依一般社會通念，特定犯罪行為具有反覆實施之特性，立
    法者於制定刑罰法律之初，亦已認知該種行為類型之反覆性
    ，而有意藉由法條中客觀構成要件之行為要素，涵括上開具
    有反覆實施特性之數個犯罪行為，仍僅接受一次刑法之評價
    為已足。然施用毒品犯罪，或為零星偶一之施用，或長期不
    間斷的反覆施用，均有其可能性，是自難認立法者於制定刑
    罰法律之初，已認知施用毒品行為必屬具反覆性之犯罪，且
    有意藉由法條中客觀構成要件之行為要素，涵括上開具有反
    覆實施特性之數個犯罪行為。況實務上最高法院歷來僅將專
    以觸犯該等法條之罪，為其日常生活之職業者之常業犯，認
    為其性質上屬多數行為之集合犯，在法律上將之擬制為一罪
    （即學理上稱之實質上一罪，最高法院九十二年臺上字五一
    一五號判決、九十二年臺上字第四九五九號判決、九十三年
    臺上字第三六０九號判決、九十四年臺上字第四五六七號判
    決意旨參照）。而本次刑法修正既依據「刑罰公平原則」之
    考量，刪除有關連續犯之規定，並將含有連續犯性質之常業
    犯一併全數刪除（參見刑法修正草案總說明），因此，多次
    施用毒品犯罪之行為，則應回歸一般刑法上行為單、複數之
    認定，而予論罪科刑，較稱妥適。經查：上開檢察官所函移
    請求本院併案審理之被告甲○○自96年2月7日下午6時起至
    同年3月1日下午4時許止接連施用第一級毒品海洛因多次之
    犯行，因上開被告論罪科刑之施用海洛因時間即95年11月30
    日，之間距已達到2月以上，此間本院查無其他驗尿報告或
    相關證據佐證下，實尚難認被告係基於成癮之犯意而反覆為
    之。從而，應認檢察官所函送併辦之部分與本案上開論罪科
    刑部分尚查無何集合犯之實質上一罪之關係，本院實無從併
    審前開部分，自應退由承辦檢察官另行依法處理，末此敘明
    。
據上論斷，應依刑事訴訟法第二百七十三條之一第一項、第二百
九十九條第一項前段，毒品危害防制條例第十條第一項、第十八
條第一項前段，刑法第十一條、第四十七條第一項、第三十八條
第一項第二款，判決如主文。
本案經檢察官吳宗達到庭執行職務。
中    華    民    國　  96    年    4     月    13    日
                  刑事第五庭          法  官   吳俊螢
以上正本證明與原本無異。
如不服本判決，應於判決送達後十日內向本院提出上訴狀 (須附
繕本 )，上訴於臺灣高等法院臺中分院。
中    華    民    國　  96    年    4     月    13    日
                                      書記官   林怡吟
附錄論罪科刑法條
毒品危害防制條例第10條第1項：
施用第一級毒品者，處六月以上五年以下有期徒刑。
毒品危害防制條例第18條
查獲之第一、二級毒品及專供製造或施用第一、二級毒品之器具
，不問屬於犯人與否，均沒收銷燬之；查獲之第三、四級毒品及
製造或施用毒品之器具，無正當理由而擅自持有者，均沒入銷燬
之。但合於醫藥、研究或訓練之用者，得不予銷燬。
前項合於醫藥、研究或訓練用毒品或器具之管理辦法，由法務部
會同行政院衛生署定之。
